【裁判字號】    97,簡上,50
【裁判日期】    970320
【裁判案由】    傷害
【裁判全文】
臺灣板橋地方法院刑事判決              97年度簡上字第50號
上  訴  人
即  被  告  乙○○
選任辯護人  巨克安  律師
上列上訴人即被告因傷害案件，不服本院中華民國96年12月3 日
96年度簡字第7804號第一審判決（聲請簡易判決處刑案號：96年
度偵字第24812 號），提起上訴，本院管轄之第二審合議庭判決
如下：
    主  文
上訴駁回。
    事  實
一、緣甲○○因懷疑乙○○與其妻有不正常之男女關係，而互有
    不滿，於民國96年6 月30日上午10時許，乙○○前往甲○○
    位於臺北縣五股鄉○○路65之9 號3 樓住處後，二人復因細
    故發生爭執，乙○○、甲○○（所涉傷害部分，業經本院以
    96年度簡字第7804號判處拘役20日，如易科罰金，以新臺幣
    1 千元折算1 日確定）竟各基於傷害之故意，甲○○即以徒
    手毆打乙○○，乙○○亦持所拾獲之鐵棍1 支毆打甲○○之
    左手臂，經甲○○奪下鐵棍後，二人復以徒手互相拉扯、毆
    打，致乙○○受有右前臂挫傷瘀腫、左前胸壁挫傷瘀腫、左
    前臂挫傷瘀腫、左大腿擦挫傷、背部擦挫傷、頭皮腫痛、頸
    部多處擦傷之傷害，甲○○則受有顏面挫傷10×0.5 公分併
    擦傷、軀幹挫傷2 ×10公分併擦傷、左臂挫傷10×20公分併
    擦傷、左下肢挫傷10×20公分之傷害。
二、案經甲○○訴由臺北縣政府警察局蘆洲分局報請臺灣板橋地
    方法院檢察署檢察官偵查後聲請簡易判決處刑。
    理  由
一、訊據被告乙○○矢口否認有何傷害之犯行，辯稱：伊當天一
    進到甲○○家中就遭甲○○毆打，並遭甲○○壓制在桌上，
    伊因喘不過氣，在正當防衛下，因雙手及小腿反射動作反推
    甲○○，甲○○就因重心不穩摔至自家廢棄鋁門上，並撞破
    玻璃，伊隨即往屋外逃跑，並在逃跑空隙拾獲鐵棍防身，伊
    並沒有用鐵棍毆打甲○○，甲○○的傷是因為自己撞到鋁門
    造成，伊所為都係出於正當防衛云云。
二、經查：
  (一)證人甲○○於本院審理中證稱：因為乙○○跟我太太有曖眛
    關係，96年6 月30日當天我有與被告通過電話，我質問被告
    為何要破壞我的家庭，電話中發生爭吵，他說他手上有他與
    我太太的親密照片，說要拿過來給我看，之後他就帶著鐵棍
    到我家，他按電鈴後我開門，他一進門手上就拿著鐵棍，我
    門一開，他一句話都沒有講，就往我身上打下來，打到我左
    手臂，我要搶他的鐵棍過來，兩人就扭打，跌進家裡客廳，
    就扭打，後來我就把他的鐵棍搶下來，之後他就往外面跑，
    我又追到樓下，他停住，在樓下往左離我家約50公尺的地方
    ，我要拿鐵棍打他，但沒打到，他又把鐵棍搶過去，我們又
    抱在一起跌在地上，我就被壓在地上不能動，然後被告說我
    們坐下來談，兩個人才都鬆手，鬆手後我們二人就走回我家
    樓下，他就拿他與我太太在一起的照片給我看，看完之後，
    他有說要我拿錢出來，要把原來在我太太名下的房子過成他
    的名義，之後就沒有再動手了等語（見本院97年3 月6 日審
    判筆錄第4 頁），輔以證人甲○○在本件肢體衝突後受有顏
    面挫傷10×0.5 公分併擦傷、軀幹挫傷2 ×10公分併擦傷、
    左臂挫傷10×20公分併擦傷、左下肢挫傷10×20公分之傷害
    ，亦有行政院衛生署臺北醫院96年7 月2 日出具之甲○○診
    斷證明書1 紙及受傷照片5 張在卷可稽，是由證人甲○○之
    受傷照片觀之，證人甲○○左上臂所受之擦挫傷，其中1 條
    之形狀恰與被告所持之鐵棍形狀相符，足徵證人甲○○證稱
    被告確有持鐵棍毆打一節並非無據，況倘如被告所言，其自
    始至終均未曾持鐵棍毆打證人甲○○，則證人甲○○因在與
    被告扭打過程中左手臂摩擦到牆壁、地面或鋁門所可能出現
    之擦挫傷型態，應係呈現大面積而非條狀，若係因玻璃破裂
    所肇致之傷害型態亦應係割傷而非擦挫傷，益徵證人甲○○
    左上臂上之條狀挫傷確係遭鐵棍毆打所致無疑，被告辯稱並
    未持鐵棍毆打證人甲○○一節，洵無可採。
  (二)至證人甲○○於本院審理中雖證稱被告係一進門即持鐵棍毆
    打伊云云，惟此業為被告所堅詞否認，且以證人甲○○住處
    之大門非寬，證人甲○○所受棍傷之位置並係在左上臂，略
    成橫狀，以被告所持有鐵棍之長度約105 公分，有鐵棍照片
    2 張在卷可稽，衡情，被告應無法在證人甲○○一開門之際
    即可持鐵棍擊中證人甲○○之左上臂，況以當日被告係因證
    人甲○○懷疑其與甲○○之妻有不正常之男女關係，始前往
    證人甲○○住處，在此情況下，較為理虧者乃被告之一方，
    被告在甫抵達證人甲○○住處，雙方未發生任何爭執之情況
    下，旋即無故以鐵棍毆打證人甲○○，實與常情有違，反之
    ，證人甲○○既懷疑被告與其妻有曖昧關係，證人甲○○對
    被告至為不滿乃屬當然，在此情形下，二人因細故發生口角
    爭執後，進而開始動手互毆，被告並持所執之鐵棍毆打證人
    甲○○，則與常情較為相符，是被告辯稱其並未一進門即持
    鐵棍毆打證人甲○○一節，應屬可信。
  (三)再者，正當防衛必須對於現在不法之侵害始得為之，侵害業
    已過去，或無從分別何方為不法侵害之互毆行為，均不得主
    張防衛權，而衡之一般社會經驗法則，互毆係屬多數動作構
    成單純一罪而互為攻擊之傷害行為，縱令一方先行出手，而
    還擊之一方在客觀上苟非單純對於現在不法之侵害為必要排
    除之反擊行為，因其本即有傷害之犯意存在，則對其互為攻
    擊之還手反擊行為，自無主張防衛權之餘地，最高法院92年
    度台上字第3039號判決意旨可資參照，是由證人甲○○受傷
    之部位遍及顏面、軀幹、左臂及左下肢，面積甚為廣泛，傷
    痕跡亦甚為明顯，有行政院衛生署臺北醫院96年7 月2 日出
    具之甲○○診斷證明書1 紙及受傷照片5 張在卷可稽，此等
    傷害顯係經施以相當力道所造成，顯見被告並非僅係單純對
    於現在不法之侵害為必要排除之反擊行為，而係出於傷害犯
    意互為攻擊之還手反擊行為，是被告辯稱其係正當防衛，亦
    無可採。
  (四)至被告聲請本院調閱案發現場監視器錄影畫面部分，據臺北
    縣政府警察局蘆洲分局函覆稱：經派員至現場調閱，發現本
    轄五股鄉○○路65之9 號附近無裝設監視器，致未能提供監
    視器畫面等語，有臺北縣政府警察局蘆洲分局97年3 月3 日
    北縣警蘆刑字第0970006873號函及函附之職務報告1 份在卷
    可佐，本院自無從調閱，附予敘明。綜上，被告所辯，尚無
    可採。本案事證明確，被告犯行，已堪認定。
三、核被告所為，係犯刑法第277 條第1 項之傷害罪。原審以被
    告犯罪事實明確，援引刑事訴訟法第449 條第1 項前段、第
    3 項、第454 條第2 項、刑法第277 條第1 項、第41條第1
    項前段、刑法施行法第1 條之1 ，量處被告有期徒刑4 月，
    並諭知易科罰金之折算標準，認事用法均無違誤，量刑亦屬
    妥適。被告上訴雖否認犯罪並稱原判決量刑過重云云，惟按
    關於刑之量定，係實體法上賦予法院得為自由裁量之事項，
    倘其未有逾越法律所規定之範圍，或濫用其權限，即不得任
    意指摘為違法，被告雖就原審法院適法範圍裁量權之行使為
    爭執，惟原審量定刑期，已審酌被告各種犯罪情狀，並無失
    出，是被告上訴否認犯罪並稱原審量刑過重云云，為無理由
    ，應予駁回。
據上論斷，應依刑事訴訟法第455 條之1 第1 項、第3 項、第
368 條、第371條，判決如主文。
本案經檢察官陳佳宏到庭執行職務。
中    華    民    國    97    年    3     月    20    日
                  刑事第十六庭  審判長法  官  白光華
                                      法  官  楊志雄
                                      法  官  曾淑娟
上列正本證明與原本無異。
本判決不得上訴。
                                      書記官  謝雪紅
中    華    民    國    97    年    3     月    21    日
附錄本案論罪科刑法條
中華民國刑法第277條
傷害人之身體或健康者，處3 年以下有期徒刑、拘役或1 千元以
下罰金。
犯前項之罪因而致人於死者，處無期徒刑或7 年以上有期徒刑；
致重傷者，處3 年以上10年以下有期徒刑。


司法院資訊處製作；財團法人民間司法改革基金會備份。
